【裁判字號】    98,交易,257
【裁判日期】    980527
【裁判案由】    過失傷害
【裁判全文】
臺灣臺北地方法院刑事判決             98年度交易字第257號
公  訴  人  臺灣臺北地方法院檢察署檢察官
被      告  丙○○
上列被告因過失傷害案件，經檢察官提起公訴（九十八年度偵字
第九六六二號），本院判決如下：
    主  文
丙○○因過失傷害人，處拘役拾日，如易科罰金，以新臺幣壹
仟元折算壹日。
    事  實
一、丙○○於民國九十七年十月三十一日上午九時十分許，騎乘
    王首弼所有車牌號碼：ＦＺＯ－１２９號重型機車，沿臺北
    市○○○路○段北往南方向車道行駛，行經羅斯福路三段二
    四四巷口時，適行人甲○○○違反該處交通號誌由西向東行
    走於該交岔路口之行人穿越道，丙○○原應注意汽車行駛時
    ，駕駛人應注意車前狀況，並隨時採取必要之安全措施，於
    行近行人穿越道前，應減速慢行，遇有行人穿越時，無論有
    無交通警察指揮或號誌指示，均應暫停讓行人優先通過，且
    當時天候晴、日間自然光線、路面鋪設柏油、乾燥、無缺陷
    、無障礙物、視距良好，並無不能注意之情事，竟疏未注意
    車前狀況，減速慢行禮讓甲○○○優先通過該交岔路口，其
    所騎乘機車因而與甲○○○發生碰撞，致甲○○○倒地而受
    有左側肱股近端骨折、右踝骨骨折、頭部外傷等傷害，丙○
    ○亦因車禍受傷經送往國防醫學院三軍總醫院附設民眾診療
    服務處（下稱三軍總醫院）接受急診，嗣臺北市政府警察局
    中正第二分局交通分隊警員何嘉文據報前往三軍總醫院處理
    時，丙○○向警員承認為肇事人，自首犯罪並接受裁判。
二、案經甲○○○訴由臺北市政府警察局中正第二分局報請臺灣
    臺北地方法院檢察署檢察官偵查起訴。
    理  由
壹、程序部分：
    按被告以外之人於審判外之言詞或書面陳述，除法律有規定
    者外，不得作為證據，刑事訴訟法第一百五十九條第一項定
    有明文；復按被告以外之人於偵查中向檢察官所為之陳述，
    除顯有不可信之情況者外，得為證據，同法第一百五十九條
    之一第二項亦有規定；另按被告以外之人於審判外之陳述，
    雖不符前四條之規定，而經當事人於審判程序同意作為證據
    ，法院審酌該言詞陳述或書面陳述作成時之情況，認為適當
    者，亦得為證據；當事人、代理人或辯護人於法院調查證據
    時，知有第一百五十九條第一項不得為證據之情形，而未於
    言詞辯論終結前聲明異議者，視為有前項之同意；同法第一
    百五十九條之五規定甚明。本案所據以認定被告丙○○犯罪
    事實之證據，其中部分屬傳聞證據，除證人乙○○於偵查中
    向檢察官所為之陳述，業經具結且無顯不可信之情形存在，
    依刑事訴訟法第一百五十九條之一第二項規定，自具備證據
    能力外；其餘之傳聞證據，因公訴人及被告於本院言詞辯論
    終結前均未對其證據能力聲明異議，本院認該等傳聞證據作
    成之情況亦無不當之情形，依刑事訴訟法第一百五十九條之
    五規定，該等傳聞證據均具備證據能力，合先敘明。
貳、實體部分：
一、上揭事實業據被告丙○○於本院審理中坦承不諱（見本院卷
    第二二、二四頁），經核與證人乙○○於警詢、偵查均證述
    九十七年十月三十一日上午九時許，伊騎乘機車經過臺北市
    ○○○路三段二四四巷口時，有親眼目睹本件車禍發生經過
    ，當時羅斯福路南北向係綠燈，伊有看到前方人行道上有一
    個老太太（即告訴人甲○○○）走斑馬線在過馬路，伊便放
    慢速度，左邊有一台機車從後方超越伊，之後就撞倒老太太
    ，伊確定當時行人係闖紅燈等情相符（見九十八年度偵字第
    九六六二號卷第二四、四十頁），另有臺北醫學大學附設醫
    院九十七年十一月十日診斷證明書（見九十八年度偵字第九
    六六二號卷第十二頁）、三軍總醫院九十八年一月二十二日
    診斷證明書（見九十八年度偵字第九六六二號卷第十三頁）
    、三軍總醫院九十七年十月三十一日診斷證明書（見九十八
    年度偵字第九六六二號卷第十四頁）、臺北市政府警察局交
    通警察大隊道路交通事故初步分析研判表（見九十八年度偵
    字第九六六二號卷第十五頁）、道路交通事故現場圖（見九
    十八年度偵字第九六六二號卷第三十頁）、臺北市政府警察
    局中正第二分局交通分隊道路交通事故補充資料表（見九十
    八年度偵字第九六六二號卷第二十頁）、臺北市政府警察局
    中正第二分局交通分隊交通事故談話紀錄表（見九十八年度
    偵字第九六六二號卷第二一至二四頁）、道路交通事故調查
    報告表(一)、(二)（見九十八年度偵字第九六六二號卷第二五、
    二六頁）、臺北市政府警察局中正第二分局道路交通事故當
    事人酒精測定紀錄表（見九十八年度偵字第九六六二號卷第
    二七頁）及現場照片（見九十八年度偵字第九六六二號卷第
    三十至三二頁）等資料附卷足憑，足徵被告之自白與事實相
    符，堪以採信。按「汽車行駛時，駕駛人應注意車前狀況及
    兩車併行之間隔，並隨時採取必要之安全措施」、「汽車行
    經行人穿越道，遇有行人穿越時，無論有無交通指揮人員指
    揮或號誌指示，均應暫停讓行人先行通過。」，道路交通安
    全規則第九十四條第二項、第一百零三條第二項，規定甚明
    ，被告於騎乘機車行經羅斯福路三段二四四巷口時，本應注
    意車前狀況，並於駛近行人穿越道前，減慢車速，禮讓行人
    即告訴人優先通行，當時天候晴、日間自然光線、路面鋪設
    柏油、乾燥、無缺陷、無障礙物、視距良好，並無不能注意
    之情事，竟疏未注意車前狀況，減速慢行禮讓告訴人優先通
    行，其所騎乘機車因而與告訴人發生碰撞，致告訴人受有上
    揭傷害，堪認被告確有未注意車前狀況及減慢車速禮讓行人
    優先通行之過失，且被告之過失與告訴人所傷害結果間，顯
    有相當因果關係，至為灼然，雖被告就本件車禍之發生亦有
    違反交通號誌之過失，惟被告之上揭過失與告訴人所受傷害
    間既有相當因果關係，告訴人之過失並不影響被告過失傷害
    刑責之成立。綜上所述，本件事證明確，被告過失傷害犯行
    堪以認定，應依法論科。
二、核被告丙○○所為係犯刑法第二百八十四條第一項前段之過
    失傷害罪。又被告駕駛車輛行經行人穿越道，不依規定讓行
    人優先通行，因而致告訴人受傷，縱告訴人亦有違反交通號
    誌之過失，惟被告仍應依道路交通管理處罰條例第八十六條
    第一項之規定，加重其刑至二分之一（臺灣高等法院八十七
    年法律座談會刑事類提案第十四號意見參照）。再查，本件
    車禍於報案時並未報明肇事人姓名，被告因本件車禍受傷經
    送往三軍總醫院接受急診治療，嗣臺北市政府警察局中正第
    二分局交通分隊警員何嘉文據報前往三軍總醫院處理時，被
    告向警員承認為肇事人，有臺北市○○○○○道路交通事故
    肇事人自首情形紀錄表附卷足憑（見九十八年度偵字第九六
    六二號卷第二八頁，該表格上記載「王首弼」等字樣，顯係
    警員於被告昏迷時，誤載當事人為車牌號碼：ＦＺＯ－１２
    ９號重型機車之車主王首弼，應予更正），堪認被告於犯本
    罪後，在有偵查犯罪職權之機關未發覺犯人為何人前，即自
    首為肇事人，且於事後接受審判，核符刑法第六十二條前段
    規定自首之要件，縱被告事後曾一度爭執告訴人亦有闖紅燈
    之過失，不過為其辯護權之行使，仍無礙於自首之成立（最
    高法院八十四年度台上字第八二九號判決及臺灣高等法院暨
    所屬法院八十六年十一月法律座談會研討意見參照），爰依
    刑法第六十二條前段之規定減輕其刑，並依法先加後減之。
    爰審酌被告騎乘車輛，疏未禮讓行走於行人穿越道之告訴人
    優先通行，導致告訴人受傷，告訴人所受傷勢程度，被告犯
    後坦承犯行，態度良好，又本件告訴人就車禍之發生，亦有
    違反交通號誌穿越馬路之重大過失，且被告因本件車禍亦受
    有左鎖骨骨折、頭部輕微腦震盪、臉部及雙測上肢多處擦傷
    之傷害，有三軍總醫院九十七年十月三十一日（見九十八年
    度偵字第九六六二號卷第十四頁）在卷足憑，為求息事寧人
    ，並未對告訴人提出過失傷害之刑事告訴，另被告於九十八
    年五月二十七日本院審理中明確表示告訴人所受損害於二十
    萬內有單據為憑者均可由保險公司代為理賠，然因告訴人請
    求被告八十萬元，超出被告能力所能負擔，致無法達成民事
    和解（見本院卷第二三頁），兼衡以被告之品行、生活狀況
    、智識程度等一切情狀，量處如主文所示之刑，並諭知易科
    罰金之折算標準，以為儆懲。
據上論斷，應依刑事訴訟法第二百八十四條之一、第二百九十九
條第一項前段、道路交通管理處罰條例第八十六條第一項，刑法
第二百八十四條第一項前段、第六十二條前段、第四十一條第一
項前段，刑法施行法第一條之一第一項、第二項前段，判決如主
文。
本案經檢察官羅月君到庭執行職務。
中    華    民    國    98    年    5     月    27    日
                  刑事第十四庭  法  官  李家慧
上正本證明與原本無異。
如不服本判決應於收受送達後10日內向本院提出上訴書狀，並應
敘述具體理由；其未敘述上訴理由者，應於上訴期間屆滿後20日
內向本院補提理由書（均須按他造當事人之人數附繕本）「切勿
逕送上級法院」。
                                書記官  鄭淑丰
中    華    民    國    98    年    5     月    27    日
附錄本件論罪科刑法條：
中華民國刑法第284條
（過失傷害罪）
因過失傷害人者，處 6 月以下有期徒刑、拘役或 5 百元以下罰
金，致重傷
者，處 1 年以下有期徒刑、拘役或 5 百元以下罰金。
從事業務之人，因業務上之過失傷害人者，處 1 年以下有期徒刑
、拘役或1千元以下罰金，致重傷者，處3年以下有期徒刑、拘役
或2千元以下罰金。


司法院資訊處製作；財團法人民間司法改革基金會備份。
